臺灣臺中地方法院刑事判決　　　　　　　　　　　　九十三年度訴字第一六八四號
　　公　訴　人　臺灣臺中地方法院檢察署檢察官
　　被　　　告　戊○○
　　指定辯護人　本院公設辯護人　丁○○
右列被告因違反槍砲彈藥刀械管制條例等案件，經檢察官提起公訴（九十三年度偵字
第九八○九號），本院判決如左：
    主  文
戊○○未經許可，持有手槍，處有期徒刑陸年貳月，併科罰金新臺幣壹拾萬元，罰金
如易服勞役，以銀元參佰元即新臺幣玖佰元折算壹日。扣案之美國ＢＥＲＥＴＴＡ廠
製９２ＦＳ型口徑９ｍｍ制式半自動手槍壹支（含彈匣貳個，槍枝管制編號為000
0000000號）及９ｍｍ（９×１９ｍｍ）制式子彈貳拾參顆，均沒收。又以加
害生命、身體之事，恐嚇他人致生危害於安全，處有期徒刑壹年。應執行有期徒刑柒
年，併科罰金新臺幣壹拾萬元，罰金如易服勞役，以銀元參佰元即新臺幣玖佰元折算
壹日。扣案之美國ＢＥＲＥＴＴＡ廠製９２ＦＳ型口徑９ｍｍ制式半自動手槍壹支（
含彈匣貳個，槍枝管制編號為0000000000號）及９ｍｍ（９×１９ｍｍ）
制式子彈貳拾參顆，均沒收。
    事  實
一、戊○○於民國九十三年四月十三日凌晨三時許，在臺中市○○路「嘉年華ＫＴＶ
    」包廂內，與真實姓名年籍不詳綽號「小強」之成年男子因細故發生爭吵，雙方
    不歡而散，戊○○乘坐車號不詳之計程車離開「嘉年華ＫＴＶ」後，「小強」仍
    頻以電話辱罵戊○○「龜孫子」、「要找你輸、贏」等語，戊○○明知未經許可
    不得無故持有手槍與子彈，竟未經許可，於九十三年四月十三日凌晨三時某分許
    ，為供防身之用，至臺中市○區○○街不詳地點空屋處取出林培全（業於八十六
    年八月二日死亡，另為不起訴處分）於八十六年間藏放該處之具殺傷力美國ＢＥ
    ＲＥＴＴＡ廠製９２ＦＳ型口徑９ｍｍ制式半自動手槍一支（含彈匣二個，槍枝
    管制編號為0000000000號）、具殺傷力口徑９ｍｍ（９×１９ｍｍ）
    制式子彈三十八顆（其中九顆於戊○○為後述行為時已擊發而滅失；另扣案二十
    九顆中之六顆因鑑定試射，已不具殺傷力），返回其位於臺中市○○○路與華美
    街口附近之租屋處。「小強」又以電話向戊○○挑釁，二人並約在臺中市○○○
    路與中正路口見面，戊○○乃委請當時在其前開租屋處、欲返家不知情之乙○○
    欲駕駛車號三Ｑ─七○○○號自小客車搭載同為不知情之蔡嘉瑋、甲○○返家之
    便，一同搭乘乙○○前開小客車前往臺中市○○路與中正路口，嗣於九十三年四
    月十三日六時二十五分許，乙○○沿臺中市○○路由南往北方向行駛至五權路與
    中正路口時，見「小強」駕駛車號不詳之黑色自用小客車停在對街即沿臺中市○
    ○路由北往南方向、五權路與中正路口旁，戊○○見「小強」搖下駕駛座車窗亮
    出不詳型式手槍之際，遂另行基於恐嚇危害安全之犯意，下車持前揭手槍朝向「
    小強」駕駛之自小客車車頂上空連續擊發九發子彈，以此加害生命、身體之事恐
    嚇「小強」致生危害於安全後而逃逸。嗣於九十三年五月二十四日零時四十分許
    ，在臺中市○區○○○路一五九號「天空燒烤ＰＵＢ」內經警當場查獲戊○○，
    並自戊○○隨身背包內扣得前開手槍一支（含彈匣二個）、制式子彈二十九顆、
    具子彈外型之金屬實心物一顆。
二、案經臺中市警察局第一分局報請臺灣臺中地方法院檢察署檢察官偵查起訴。
    理  由
一、認定犯罪事實所憑證據及理由：
  (一)訊據被告戊○○於警詢、偵查及本院審理時就其於：1.右揭時、地有取出並持有
    前開手槍一支（含彈匣二個，管制編號為0000000000號）、制式子彈
    三十八顆；2.右揭時、地，有持前開手槍一支朝真實姓名年籍不詳綽號「小強」
    之成年男子所駕駛車號不詳之黑色自用小客車車頂上空擊發九顆子彈之事實，均
    坦承不諱，且被告於右揭時、地，有持前開手槍一支朝黑色自用小客車車頂上方
    射擊乙節，並據證人乙○○於本院審理時結證明確（見本院卷第七一頁），此外
    ，復有前開手槍一支（含彈匣二個）、制式子彈二十九顆、具子彈外型之金屬實
    心物一顆扣案可證，則戊○○既能持前開手槍朝「小強」駕駛車號不詳之黑色自
    用小客車車頂上空擊發九顆子彈，該九顆子彈部分顯具殺傷力，甚為明確。且扣
    案之前開手槍、子彈經送請內政部警政署刑事警察局以性能檢驗法、制式子彈試
    射法、試射法、比對顯微鏡比對法鑑定結果，認為前開手槍部分為制式手槍，認
    係美國ＢＥＲＥＴＴＡ廠製９２ＦＳ型口徑９ｍｍ制式半自動手槍，機械性能良
    好，可擊發同口徑制式子彈，認具殺傷力；送鑑制式子彈三十顆，其中二十九顆
    （試射六顆），認均係口徑為９ｍｍ（９×１９ｍｍ）之制式子彈，認均具殺傷
    力，另一顆認係具子彈外型之金屬實心物等情，有該局九十三年七月十五日刑鑑
    字第○九三○一一二六八一號槍彈鑑定書在卷足憑。是被告未經許可，無持有前
    開制式手槍一支、制式子彈三十八顆（即戊○○擊發之九顆及扣案具有殺傷力之
    二十九顆）之犯行，足堪認定。
  (二)觀諸被告於警詢時自承：「小強」亮出手槍，伊怕「小強」先開槍，伊就朝「小
    強」車頂上空開槍等語（見偵查卷第十四、十五頁）；於偵查中自承：（問：是
    否於九十三年四月十三日六時二十五分許，在臺中市○區○○路與中正路口，以
    九二制式手槍，朝一部黑色自小客車射擊？）有。但是我不是朝車子開槍」等語
    （見偵查卷第八七頁）；於本院審理時自承：伊是因為「小強」有亮槍的動作，
    就是要嚇阻對方；伊開槍後「小強」就把車開走，沒有回擊等語；伊是瞄準車子
    頂上的上空等語（見本院卷第九三、九五、九六頁），與證人乙○○於本院審理
    時結證：戊○○開槍後，對方沒有開槍回擊；戊○○是平舉持槍開槍，即是朝車
    子的上方開槍等語（見本院卷第七一頁），互核情節相符，再衡諸被告前開連續
    射擊九槍之事實以觀，則被告顯係持前揭手槍朝向「小強」駕駛之自小客車車頂
    上空開槍，以此連續擊發九顆子彈加害生命、身體之方式，使「小強」心生畏怖
    、未予回擊旋即駕車離開現場，致生危害於「小強」之安全，至為明確。
  (三)綜上所述，本案事證明確，被告前開犯行至堪認定。
二、論罪科刑部分：
  (一)核被告戊○○所為，係犯槍砲彈藥刀械管制條例第七條第四項之未經許可持有手
    槍罪、同條例第十二條第四項之未經許可持有子彈罪、刑法第三百零五條之恐嚇
    危害安全罪。公訴意旨就被告所為恐嚇危害安全犯行部分，認為應依刑法第二百
    七十一條第二項、第一項之殺人未遂罪處斷。惟查：1.被告係朝「小強」所駕駛
    自用小客車車頂上方開槍、非朝該車車身開槍，有如前述，已難認被告主觀上確
    有使「小強」或乘坐於該車車內之人喪失生命之殺人犯意。2.被告開槍位置與「
    小強」所駕駛自用小客車間至多僅有三至四快車道之距離，有經警補製案發現場
    圖一紙及補拍攝路口現場相片四幀在卷可按（見本院卷第五五至五七頁），其距
    離非長，且無積極證據證明被告所擊發之九槍有擊中「小強」所駕駛自用小客車
    之車身或乘坐於該車車內之人之情事，自無從遽認被告擊發之九槍中確有擊中人
    或該車車身之事實。於此情形，被告倘確有致「小強」或乘坐於該車車內之人喪
    失生命之殺人犯意，衡情實無連續擊發九槍均未擊中「小強」所駕駛自用小客車
    之車身或乘坐於該車車內之人之理。3.被告開槍擊發前開九顆子彈之時間為上午
    六時二十五分許之清晨，有如前述，尚屬人車稀疏之時段，且觀諸卷附前開案發
    現場圖一紙、路口現場相片四幀，可知被告係由中正路朝臺中港路方向（即由東
    往西方向）開槍射擊，亦難認被告擊發之前開九槍中有擊中路旁人、車乃至建築
    物之情事，益見被告並無使乘坐「小強」前開自小客車外之他人喪失生命之殺人
    犯意存在。則被告於偵查中曾陳稱：伊知道可能會傷到人等語，自與事實不符，
    尚難依此逕為不利被告之認定。是公訴意旨認為被告涉犯殺人未遂行為部分，尚
    有未洽，惟起訴之基本事實相同，本院自應予審理，並依法變更其起訴法條。
  (二)被告未經許可持有子彈罪，所侵害者為社會法益，縱被告所同時持有之客體即子
    彈有三十八顆，應仍為單純一罪。又被告以一行為同時持有前開槍、彈，構成異
    種想像競合犯，依刑法第五十五條，應從一重論以未經許可持有手槍罪。另按「
    未經許可，無故持有槍、彈罪，其持有之繼續，為行為之繼續，至持有行為終了
    時，均論為一罪，不得割裂。若以之犯他罪，兩罪間之關係如何，端視開始持有
    之原因為斷，如早已非法持有槍、彈，後另起意犯罪，或意圖犯甲罪而持有槍、
    彈，卻持以犯乙罪，均應以數罪併罰論處；必因意圖犯某罪而持有槍、彈，後果
    以之犯該罪，兩罪間始有牽連犯之適用」（最高法院九十年度臺上字第六六四三
    號、九十三年度臺上字第三○三八號判決意旨參照）。查被告持有前開手槍、子
    彈彈時，係為防身而非欲供犯罪所用乙節，屢據被告於偵查中、本院審理時供述
    在卷，再參諸警詢時陳明係怕「小強」尋仇，所以一直將前開手槍、子彈帶在身
    上等語（見偵查卷第十五頁），及前述被告取槍及嗣後持槍擊發九槍之恐嚇危害
    安全犯行過程觀之，自難認被告開始持有前開手槍、子彈之始即有犯他罪之意思
    存在，依前開說明，被告所犯前開未經許可持有手槍、恐嚇危害安全二罪間，犯
    意各別，行為互殊，應予分論併罰。公訴意旨認上開二罪間有方法結果之牽連關
    係，容有未洽。
  (三)爰審酌被告戊○○曾有違反槍砲彈藥刀械管制條例第七條第四項之未經許可持有
    手槍罪之刑事前案紀錄，有臺灣高等法院被告全國前案紀錄表及臺灣臺中地方法
    院檢察署刑案資料查註紀錄表附卷可稽，已有類如本案犯行之不良素行，且被告
    持有制式手槍、制式子彈之行為，危害社會秩序及安全甚鉅，而被告持制式手槍
    擊發九發子彈用以恐嚇被害人致生危害於安全之手段，顯對被害人生命、身體造
    成之危險性甚高，及被告持有之槍、彈之數量、持有之期間、犯後坦承犯行等一
    切情狀，分別量處如主文所示之刑，及就所處罰金刑部分，諭知易服勞役之折算
    標準，並定其應執行之刑，以示懲儆。
  (四)至扣案之前開手槍一支（含彈匣二個，槍枝管制編號為0000000000號
    ），具有殺傷力，已如前述，核屬槍砲彈藥刀械管制條例所管制之違禁物，應依
    刑法第三十八條第一項第一款之規定宣告沒收。另被告所持有之制式子彈三十八
    顆中，未經採樣試射之口徑為９ｍｍ（９×１９ｍｍ）之制式子彈二十三顆部分
    ，具有殺傷力，亦如前述，核屬槍砲彈藥刀械管制條例所管制之違禁物，應依刑
    法第三十八條第一項第一款之規定宣告沒收；至其餘九顆部分因戊○○為前開恐
    嚇危害安全犯行時已擊發，其餘扣案之有六顆部分因鑑定試射完畢，均不具殺傷
    力而非屬違禁物，爰不另為沒收之諭知。至扣案之具子彈外型之金屬實心物一顆
    部分，非屬違禁物，且無足供戊○○前開恐嚇危害安全犯行時自前開手槍擊發子
    彈之用，自亦非供犯罪所用之物，故不予諭知沒收，附此敘明。
據上論斷，應依刑事訴訟法第二百九十九條第一項前段、第三百條，槍砲彈藥刀械管
制條例第七條第四項、第十二條第四項、刑法第十一條前段、第三百零五條、第五十
五條、第五十一條第五款、第四十二條第二項、第三十八條第一項第一款，罰金罰鍰
提高標準條例第一條前段、第二條，現行法規所定貨幣單位折算新臺幣條例第二條，
判決如主文。
本案經檢察官丙○○到庭執行職務。
中      華      民      國    九十三    年     十     月     二十八     日
                                  臺灣臺中地方法院刑事第三庭
                                      審判長法  官 劉錫賢
                                            法  官 黃松竹
                                            法  官 何世全
右正本證明與原本無異。
如不服本判決，應於判決送達後十日內向本院提出上訴狀( 應附繕本 )，上訴於臺灣
高等法院臺中分院。
                                            書記官
中      華      民      國    九十三    年     十     月     二十八     日
附錄論罪科刑法條：
槍砲彈藥刀械管制條例第七條第四項：
未經許可，持有、寄藏或意圖販賣而陳列第一項所列槍砲、彈藥者，處五年以上有期
徒刑，併科新台幣一千萬元以下罰金。
槍砲彈藥刀械管制條例第十二條第四項：
未經許可，持有、寄藏或意圖販賣而陳列子彈者，處五年以下有期徒刑，併科新台幣
三百萬元以下罰金。
刑法第三百零五條：
以加害生命、身體、自由、名譽、財產之事，恐嚇他人致生危害於安全者，處二年以
下有期徒刑、拘役或三百元以下罰金。
